【裁判字號】    98,交聲,1455
【裁判日期】    980413
【裁判案由】    違反道路交通管理處罰條例聲明異議
【裁判全文】
臺灣臺北地方法院交通事件裁定        98年度交聲字第1455號
原處分機關  臺北市交通事件裁決所
異  議  人
即受處分人  甲○○
上列異議人因違反道路交通管理處罰條例案件，對於臺北市交通
事件裁決所於中華民國98年3月3日所為之處分（原處分案號：北
市裁申字第裁22-BB0000000號），聲明異議，本院裁定如下：
    主  文
原處分撤銷。
甲○○汽車駕駛人，駕駛汽車，不遵守道路交通標線之指示，處
罰鍰新臺幣玖佰元。
    理  由
一、按道路交通管理處罰條例第89條規定：「法院受理有關交通
    事件，準用刑事訴訟法之規定」，是法院於受理交通聲明異
    議事件時，違規事實應依證據認定之，而違規事實所憑之證
    據，雖不以直接證據為限，間接證據亦包括在內；然而無論
    直接或間接證據，其為裁決處分上之證明，須於通常一般之
    人均不致有所懷疑，而得確信其為真實之程度者，始得據為
    違規之認定，倘其證明尚未達到此一程度，而有合理之懷疑
    存在時，事實審法院復已就其心證上理由予以闡述，敘明其
    如何無從為有違規事實之確信，因而為撤銷原處分之裁定，
    尚不得任意指為違法，最高法院76年台上字第4986號判例要
    旨可佐。換言之即法院於受理交通聲明異議事件時，經調查
    之程序，就原處分機關認定行為人違反道路交通管理處罰條
    例之違規事實倘存有合理之懷疑，而無法達到確信為真實之
    程度，法院基於罪疑惟輕原理，應對行為人為有利之解釋及
    認定。次按汽車駕駛人，行車不遵守道路交通標誌、標線、
    號誌之指示者，處新臺幣（下同）900 元以上1,800 元以下
    罰鍰，道路交通管理處罰條例第60條第2 項第3 款定有明文
    。又標線型態以實線或虛線標繪於路面或緣石上，用以管制
    交通者之線條者，設於路口之「白實線」，係作為停止線，
    用以指示行使車輛停止之界限，車輛停止時，其前懸部分不
    得伸越該線；又車輛面對圓形紅燈時，圓形紅燈顯示之意義
    表示禁止通行，不得超越停止線或進入路口，道路交通標誌
    標線號誌設置規則第149 條第1 項第1 款第3 目、第170 條
    第1 項前段、第206 條第5 款第1 目分別定有明文。
二、原處分意旨略以：本件異議人即受處分人甲○○於民國97年
    12月27日下午17時44分許，駕駛車牌號碼6835-EP號自用小
    客車，行經高雄市○○○○○路口，因有駕車闖紅燈之違規
    ，經以科學儀器取得證據資料證明其行為係違規闖紅燈後，
    由高雄市警察局交通警察大隊（下稱原舉發機關）交通員警
    韓景祥依舉證照片，以異議人違反道路交通管理處罰條例第
    53 條第1項規定掣單舉發。嗣異議人因不服舉發事實，於舉
    發通知單所載應到案日期前即98年1月10日向原處分機關提
    出申訴，經原處分機關函請原舉發機關調查結果，仍認本件
    違規事實明確，遂於98年3月3日依違反道路交通管理處罰條
    例第53條第1項規定，裁處異議人罰鍰2,700元。
三、本件聲明異議意旨略以：異議人於97年12月27日下午17時44
    分許，駕駛車牌號碼6835-EP號自用小客車，行經高雄市○
    ○路、七賢路口前因駕車行經有燈光號誌管制之交岔路口闖
    紅燈，被感應線圈啟動相機執行測照，致遭裁決應處2,700
    元之罰鍰，惟伊因行駛於大型遊覽車後，遭大型遊覽車遮蔽
    視線而無法看見交通燈號，於看見交通燈號為紅燈時已立即
    採煞車，於原處即於停止線與斑馬線之間停等，但感應線圈
    並無法判斷現實之交通情況，僅制式的因通過感應線圈啟動
    相機執行測照，一律將之視為駕車行經有燈光號誌管制之交
    岔路口闖紅燈為裁罰，實為不合情理，並與道路交通管理之
    目的及違反道路交通管理事件統一裁罰基準及處理細則第12
    條第9款相違背，爰依法聲明異議，撤銷原處分等語。
四、經查：
    異議人於前揭時、地，駕駛車牌號碼6835-EP號自用小客車
    ，有於面對圓形紅燈號誌時，超越停止線等情並不爭執，惟
    否認有闖紅燈之違規行為，並以前詞置辯。而原處分機關以
    卷附2 幀舉證照片（見本院卷第7 頁）之判讀為其裁罰憑據
    ，依違反道路交通管理處罰條例第53條第1 項規定，裁處異
    議人罰鍰2,700 元，固非無見，惟查：觀諸上開卷附舉證照
    片編號一所示，異議人車輛位置雖已超越停止線，惟其煞車
    燈已亮，再參酌下方舉證照片編號二所示，異議人車輛位置
    略往前移，其煞車燈亦仍處於發亮狀態，足證異議人所言見
    到交通燈號為紅燈時，有立即採煞車等情，應屬可信。再者
    ，依編號一照片所示，異議人車輛前方有2 人分別騎乘腳踏
    車欲行經該路口，異議人若係駕駛汽車違規闖紅燈，即有撞
    及2 人之可能，而編號二照片所示，前方騎乘腳踏車之人，
    已順利經過異議人駕駛之車輛而通過該路口，並無遭異議人
    撞及，顯見異議人車輛僅係單純紅燈越線臨停，而非違規闖
    紅燈之事實，應堪認定。
五、綜上所述，異議人於97年12月27日17時44分許，駕駛車牌號
    碼6835-EP號自用小客車行經高雄市○○○○○路之交岔路
    口時，駕駛汽車不遵守道路交通號誌、標線之指示，逕超越
    停止線而進入路口之違規行為，已甚明確。原處分機關僅以
    舉證照片為憑，未予詳查，遽以闖紅燈違規予以裁罰，尚有
    未合，本件異議人之上述異議理由，尚非無據，本院自應將
    原處分撤銷，自為裁定，依違反道路交通管理處罰條例第60
    條第2 項第3 款及違反道路交通管理事件統一裁罰基準及處
    理細則之規定，裁處異議人罰鍰900 元，以資適法。
六、據上論斷，應依道路交通案件處理辦法第20條前段，裁定如
    主文。
中    華    民    國    98    年    4     月    13    日
                            交通法庭法  官  紀文惠
上正本證明與原本無異。
如不服本裁定，應於裁定送達後5日內，向本院提出抗告狀。
                                    書記官  游曉婷
中    華    民    國    98    年    4     月    13    日


司法院資訊處製作；財團法人民間司法改革基金會備份。
